臺灣桃園地方法院小額民事判決
110年度桃簡字第1756號
原      告  羅秋媚  
被      告  黃宇賢  
            潘靜嫻  

上列當事人間請求損害賠償事件，本院於民國111 年1月27日言
詞辯論終結，判決如下：
    主    文
一、被告應連帶給付原告新臺幣90,000元。
二、訴訟費用新臺幣1,000元由被告連帶負擔。
三、本判決得假執行。
    事實及理由
壹、程序部分：
一、按簡易訴訟之訴狀送達後，原告不得將原訴變更或追加他訴
    ，但擴張或減縮應受判決事項之聲明者，不在此限，民事訴
    訟法第436 條第2 項適用第255 條第1 項但書第3 款定有明
    文。經查，原告起訴請求：「被告應連帶給付原告新臺幣（
    下同）180,000 元，及自起訴狀繕本送達翌日起至清償日止
    ，按週年利率5％計算之利息」（見本院卷第2 頁），嗣於11
    1 年1月27日言詞辯論期日變更訴之聲明為：「被告應連帶
    給付原告90,000 元」（見本院卷第35頁），核為減縮應受
    判決事項之聲明，應予准許。
二、被告黃宇賢經合法通知，無正當理由而未於言詞辯論期日到
    場，且核無民事訴訟法第386 條各款所列情形，爰依原告之
    聲請（見本院卷第35頁背面），就被告黃宇賢部分，由其一
    造辯論而為判決。
三、又原告請求金額變更為90,000元，實質上已屬適用小額訴訟
    程序之案件，僅不及變更案號而已，是關於上訴費用計算、
    上訴之規定，均仍應適用小額訴訟程序，附此敘明。
貳、實體部分：　　　　
一、原告主張：黃宇賢明知任何人皆可自行前往電信機構申請行
    動電話門號，而潘靜嫻亦知悉金融機構帳戶號碼為個人信用
    之重要表徵，且向金融機構申請並無特別之窒礙，並知悉出
    售、提供自己之行動電話門號、金融機構帳戶予陌生人使用
    ，常與財產犯罪密切相關，可能被不法犯罪集團所使用，以
    遂行渠等詐欺犯罪之目的，使偵查犯罪之人員與被害人均難
    以追查此詐欺犯罪所得財物，然黃宇賢仍於民國108 年10月
    18日11時55分許前某時，將其行動電話門號0000000000 號
    （下稱系爭門號），以新臺幣（下同）1,500 元之價格出售
    予某真實姓名年籍不詳之詐欺集團成員；潘靜嫻則係將其所
    申設之台新國際商業銀行帳戶000-00000000000000號（下稱
    系爭帳戶）之提款卡及密碼（下稱系爭帳戶資料）交與同屬
    上開詐欺集團自稱「陳經理」之成員使用。後於108 年10月
    18日11時55分許，上開詐欺集團某不詳成員持系爭門號撥打
    電話與原告，並佯稱係原告之親友而急需用錢，致使原告陷
    於錯誤，遂依指示於108 年10月18日11時59分許及同日13時
    39分許，分別匯款120,000元、60,000元至系爭帳戶內，旋
    遭詐欺集團成員提領一空。而原告願自行承擔90,000元之損
    失，被告連帶賠償90,000元即可。為此，爰依民法侵權行為
    之法律關係提起本件訴訟等語。並聲明：被告應連帶給付原
    告90,000元。
二、被告黃宇賢經合法通知，無正當理由而未於言詞辯論期日到
    場，亦未提出書狀作何聲明或陳述。而潘靜嫻則以：我當初
    因為要辦理小額貸款，所以在通訊軟體上與對方聯繫，而對
    方要求我將系爭帳戶資料提供給對方核對身分，我就用超商
    之交貨便將系爭帳戶資料寄交與對方，我也是被騙得，我只
    能賠償原告50,000元等語，資為抗辯。並聲明：原告之訴駁
    回。
三、本院得心證之理由：
　㈠原告主張之前述事實，業據其提出本院109年度審簡字第904
    號刑事判決為證，復經本院調取上開刑事電子卷宗查核屬實
    ；又黃宇賢既於相當時期受合法通知，猶於言詞辯論期日不
    到場，亦未提出準備書狀予以爭執，依民事訴訟法第436條
    之23、第436 條第2 項、第280 條第3 項準用第1 項之規定
    ，視同自認。
　㈡復查，潘靜嫻將系爭帳戶資料提供與真實姓名年籍不詳自稱
    「陳經理」之人使用，後原告於上開時、地，因受詐欺集團
    成員佯裝其親友借款而匯款180,000元至系爭帳戶，旋由詐
    欺集團成員提領一空乙情，業經潘靜嫻於警詢及偵訊中所自
    認（見偵字第5392號卷第14至15頁、第131至132頁、第141
    至146頁），並有台新國際商業銀行108年11月13日台新作文
    字第10836177號函暨帳戶交易明細紀錄及通訊軟體對話紀錄
    截圖照片等（見偵字第5392號卷第87至89頁、第101至103頁
    ）在卷可參，且為潘靜嫻於本院審理時所不爭執（見本院卷
    第35頁背面），是此部分之事實，應先堪以認定。
　㈢金融帳戶乃針對個人身分之社會信用而予資金流通，為個人
    參與經濟活動之重要交易或信用工具，具有強烈的屬人性，
    大多數人均甚為重視且極力維護與金融機構之交易往來關係
    ，故一般人均有妥善保管、防止他人擅自使用自己名義金融
    帳戶相關物件之基本認識，縱遇特殊事由偶有將金融帳戶交
    付、提供他人使用之需，為免涉及不法或令自身信用蒙受損
    害，亦必然深入瞭解其用途後，再行提供使用，此為日常生
    活經驗及事理之當然，殊為明確。經查，潘靜嫻於警詢時供
    稱：我當時要辦小額貸款，在通訊軟體上看到對方資料，所
    以打給對方，對方要我提供系爭帳戶資料以核對身分，我就
    照著對方指示去做等語（見偵字第5392號卷第15頁、第143
    至145頁），後於偵訊自承：我曾經向金融機構申請貸款過
    ，我知道貸款的流程等語（見偵字第5392號卷第131頁），
    被告並提供其與「陳經理」間通訊軟體對話紀錄截圖（見偵
    字第53926號卷第101至103頁）為憑，惟據潘靜嫻上開辯解
    ，其曾辦理貸款，亦知悉貸款准駁所憑藉者乃申辦人之還款
    能力，殊無貸與人僅依金融帳戶資料即同意貸與款項之可能
    ；復參以被告自承與「陳經理」間並不相識，豈有貸與人在
    明知借貸人是未曾謀面、毫不認識之人，且幾無還款能力之
    情況下，猶仍願意借出大筆款項；再參酌潘靜嫻寄出系爭帳
    戶資料前，系爭帳戶內之存款僅有164元（見偵字第5392號
    卷第89頁），自無貸與人僅依系爭帳戶資料即借出款項之可
    能。
　㈣另參酌近年來詐欺集團猖獗，詐欺集團成員佯稱帳戶設定錯
    誤、分期付款設定等詐欺取財之犯罪類型層出不窮，此等犯
    罪，多數均利用人頭帳戶作為出入帳戶，並經報章媒體廣為
    宣導，潘靜嫻與對方接觸之過程中，對方之行事已違常理，
    且被告亦曾向金融機構申請辦理貸款相關事宜，應知悉上開
    僅需要提供金融帳戶帳號及替對方提款款項之申辦貸款過程
    異於常情，而潘靜嫻於警詢時亦自認：我知道任意將金融帳
    戶資料提供予他人使用，可能會涉及不法行為等語（見偵字
    第5392號卷第15頁），是潘靜嫻知悉一般貸款之正常流程，
    且具有相當之智識經驗可以要求對方提出相關之營業登記資
    料做查證，卻仍疏於防範、確認而任意交付系爭帳戶予他人
    使用，難認被告無知而遭詐欺集團受騙，則其疏於注意而任
    意提供系爭帳戶之提款卡及密碼予他人使用之行為，顯有過
    失無疑。
　㈤按故意或過失，不法侵害他人之權利者，負損害賠償責任。
    故意以背於善良風俗之方法，加損害於他人者，亦同；數人
    共同不法侵害他人之權利者，連帶負損害賠償責任。不能知
    其中孰為加害人者亦同。造意人及幫助人視為共同行為人，
    民法第184 條第1 項、第185 條分別定有明文。又共同侵權
    行為之成立，必共同行為人均已具備侵權行為之要件，且以
    各行為人故意或過失不法之行為，均係所生損害之共同原因
    （即所謂行為關連共同），始克成立。而民法第185 條第2 
    項所稱之幫助人係指於他人為侵權行為之際，幫助該他人使
    其易於遂行侵權行為者，幫助人對於幫助行為須有故意或過
    失，且被害人所受損害與幫助行為亦具有相當因果關係，始
    可視為共同行為人而須與行為人連帶負損害賠償責任，有最
    高法院107 年台上字第2436號判決可資參照。查，被告分別
    因上開提供系爭門號、帳戶與詐欺集團成員使用之不法行為
    ，致使原告遭詐騙而受有180,000元之損害，業經本院認定
    如上，揆諸上開說明，原告請求被告應連帶負損害賠償責任
    ，應屬有據。　　
  ㈥又基於當事人之處分權主義，當事人得自由選擇起訴請求之
    損害賠償範圍，法院在法律容許之規範下，自應尊重當事人
    之處分權。查，原告於本院詢問時稱：我只要被告連帶給付
    90,000元就好等語（見本院卷第35頁）。從而，原告在其所
    受損害之180,000元範圍內，捨棄90,000元之損害賠償請求
    權，而僅請求被告連帶給付90,000元，於法有據，應予准許
    。
四、綜上所述，原告依侵權行為之法律關係，請求被告連帶給付
    如主文第1 項所示，為有理由，應予准許。
五、本件係依民事訴訟法第436 條之8適用小額訴訟程序所為被
    告敗訴之判決，爰依同法第436條之20之規定，依職權宣告
    假執行。
六、本件事證已臻明確，兩造其餘主張、陳述及所提之證據，經
    審酌判決結果並無影響，爰不逐一論述，附此敘明。另潘靜
    嫻於本案言詞辯論終結後，雖具狀表示已與原告達成和解，
    並提出和解書一紙為憑（見本院卷第38頁），然經本院詢問
    原告後，原告係表示其雖有與潘靜嫻達成和解，然並未同意
    撤回本案訴訟，且表示上開和解書之內容係本案判決確定後
    ，其在強制執行程序中聲請執行範圍時所用，故該和解書自
    不得為本院裁判之依據，併此敘明。
七、訴訟費用負擔之依據：民事訴訟法第78條、第85條第2項，
    並依同法第436條之19第1 項規定，確定訴訟費用額為原告
    繳納之裁判費1,000元，並諭知如主文第2項所示。至原告減
    縮部分之訴訟費用880元，因係原告減縮訴之聲明而生，自
    應由其自行負擔。　
中　　華　　民　　國　　111 　年　　2 　　月　　25　　日
                  桃園簡易庭  法  官  顏嘉漢
以上為正本係照原本作成。
如不服本判決，應於送達後20日內，向本院提出上訴狀並表明上
訴理由，如於本判決宣示後送達前提起上訴者，應於判決送達後
20日內補提上訴理由書（須附繕本）。
如委任律師提起上訴者，應一併繳納上訴審裁判費。   
中　　華　　民　　國　　111 　年　　2 　　月　　25　　日
                              書記官  楊上毅　　　　　　
附錄：
一、民事訴訟法第436條之24第2項：
    對於小額程序之第一審裁判上訴或抗告，非以其違背法令為
    理由，不得為之。
二、民事訴訟法第436條之25：
    上訴狀內應記載上訴理由，表明下列各款事項：
    (一)原判決所違背之法令及其具體內容。
    (二)依訴訟資料可認為原判決有違背法令之具體事實。
三、民事訴訟法第471條第1項：（依同法第436條之32第2項規定
    於小額事件之上訴程序準用之）
    上訴狀內未表明上訴理由者，上訴人應於提起上訴後20日內
    ，提出理由書於原第二審法院；未提出者，毌庸命其補正，
    由原第二審法院以裁定駁回之。